【裁判字號】    97,上更(一),607
【裁判日期】    980210
【裁判案由】    毒品危害防制條例
【裁判全文】
臺灣高等法院刑事判決             97年度上更(一)字第607號
上  訴  人  臺灣板橋地方法院檢察署檢察官
被      告  甲○○
                    （現另案於臺灣臺北監獄執行）
指定辯護人  吳鴻奎律師
上列上訴人因被告違反毒品危害防制條例案件，不服臺灣板橋地
方法院97年度訴字第190號，中華民國97年4月28日第一審判決（
起訴案號：臺灣板橋地方法院檢察署96年度偵緝字第2833號），
提起上訴，經本院判決後，由最高法院發回更審，本院判決如下
：
    主  文
上訴駁回。
    理  由
一、公訴意旨略以：被告甲○○基於販賣第二級毒品安非他命之
    概括犯意，先後於民國94年8月初某日、同年8月10日，在臺
    北縣板橋市○○路「神燈撞球場」門前，各以每包新臺幣（
    以下同）2000元之價格販賣第二級毒品安非他命0.4公克予
    楊德安施用。因認被告涉犯毒品危害防制條例第4條第2項之
    販賣第二級毒品罪嫌。
二、按犯罪事實應依證據認定之，無證據不得認定其犯罪事實。
    且檢察官就被告犯罪事實，應負舉證責任，並指出證明之方
    法。又不能證明被告犯罪者，應諭知無罪之判決，刑事訴訟
    法第154條第2項、第161條第1項、第301條第1項分別定有明
    文。所謂證據，係指足以認定被告確有犯罪行為之積極證據
    而言，該項證據自須適合於被告犯罪事實之認定，始得採為
    斷罪資料。苟積極證據不足為不利於被告事實之認定時，即
    應為有利於被告之認定，更不必有何有利之證據（最高法院
    29年上字第3105號、30年上字第816號判例參照）。
三、公訴意旨認被告涉犯上開罪行，係以證人楊德安於警詢、偵
    查中之證述及扣案之安非他命1包（淨重0.4公克），為其論
    據。訊據被告堅決否認有何販賣安非他命之犯行，辯稱：94
    年8月間並未在臺北縣板橋市○○路「神燈撞球場」門前與
    楊德安見面，亦未販售安非他命予楊德安等語。經查：
  (一)楊德安雖於警詢及偵查中證稱：伊在94年8月初及8月10二次
    以0000000000號行動電話與甲○○使用之0000000000號行動
    電話聯絡，在臺北縣板橋市○○路神燈撞球場門口以每小包
    重約0.4公克，售價2000元向甲○○購買安非他各1小包云云
    （見94年度偵字第17381號卷第11、67頁），惟於原審審理
    中則證稱：94年8月間，伊所施用的安非他命來源係綽號「
    阿國」的朋友，未向被告拿過或買過安非他命。被警察帶回
    警局作筆錄時，警察要伊供出被告，否則要將伊移送販賣毒
    品及持有槍砲等罪嫌，伊會害怕，所以才說伊向被告購買毒
    品，而偵查中伊只想交保，所以才繼續說係被告販賣毒品給
    伊等語（見原審卷第79頁），所述與警詢及偵查中所言不符
    ，何者為真，已非無疑。又楊德安所述向被告購買毒品時播
    打之0000000000號行動電話屬易付卡性質，使用情形為90年
    1 月31日至91年2月6日短暫開通，但無人使用。92年5月2日
    則係由邱顯州開通使用，至同年10月29日停機，迄94年9月9
    日才再由劉陳健開通使用，此有和信電訊股份有限公司94年
    10月20日函附之通聯資料可憑（見同上偵查卷第117、120頁
    ），上開0000000000號行動電話於94年8月間既未經開通使
    用，則楊德安所證播打該行動電話門號向被告購買毒品，顯
    與事實不符，自難逕採為認定被告有販賣安非他命犯行之證
    據。
  (二)被告雖坦承於94年10月7日在「美錦樂賓館206室」內為警查
    獲之安非他命1包係其所有，惟辯稱是供自己施用，並非販
    賣等語（見原卷第36頁）。查被告上開持有安非他命遭警查
    獲之時間與公訴人所指被告涉犯販賣第二級毒品之時間已近
    2個月之久，已難認二者有何關聯，且被告於93年間，因施
    用毒品案件，經裁定送觀察勒戒，復於95年5月1日，因施用
    毒品，經原審以95年度毒聲字第866號裁定送強制戒治，此
    有本院被告前案紀錄表1份可稽，是被告辯稱上開遭警查獲
    之安非他命係供其自己施用，尚非無據，亦難單憑被告持有
    毒品之事實，即認其有販賣之犯行。
四、從而，檢察官所舉積極證據，具有相當瑕疵，無從超越合理
    懷疑，被告所辯並未販賣毒品，尚非絕無可信，此外復查無
    其他積極證據足資證明被告有此部分犯行，自屬不能證明被
    告犯罪，既無從為被告有罪之確信，揆諸前開說明，自應為
    被告無罪之諭知。
五、原審以不能證明被告犯罪，而為無罪判決之諭知，尚無不合
    ，檢察官仍執陳詞提起上訴，核無理由，應予駁回。
六、證人楊德安於檢察官偵查中及原審院審判時，均擔任證人，
    並於供述前具結，然就對於案情有重要關係之事項，即被告
    是否有販賣安非他命犯行一節，竟為相反歧異之證述，顯曾
    為虛偽陳述，是否涉犯偽證罪嫌，應由檢察官另行偵辦；又
    被告自承於94年10月7日前數日，數度請楊德安施用安非他
    命（見原審卷第36頁），是否涉犯轉讓毒品等犯行，既未經
    起訴，本院無從審酌，應由檢察官另行偵辦，均附此敘明。
據上論斷，應依刑事訴訟法第368條，判決如主文。
本案經檢察官侯寬仁到庭執行職務。
中    華    民    國    98    年    2     月    10    日
                  刑事第二十一庭審判長法  官  蘇隆惠
                                      法  官  楊力進
                                      法  官  許永煌
以上正本證明與原本無異。
檢察官如不服本判決，應於收受送達後十日內向本院提出上訴書
狀，其未敘述上訴之理由者並得於提起上訴後十日內向本院補提
理由書（均須按他造當事人之人數附繕本）。
                                      書記官  江采廷
中    華    民    國    98    年    2     月    10    日


司法院資訊處製作；財團法人民間司法改革基金會備份。
